最高法院刑事判決　　　　　　　一○○年度台非字第三五六號
上　訴　人　最高法院檢察署檢察總長
被　　　告　邱一傑
上列上訴人因被告違反毒品危害防制條例等罪案件，對於台灣苗
栗地方法院中華民國九十九年十一月十日第一審確定判決（九十
九年度訴字第五九九、六七八號，起訴案號：台灣苗栗地方法院
檢察署九十九年度偵字第三八一三、三八四七、三八四八號，追
加起訴案號：該署九十九年度偵字第四七二七、四九九九號），
認為違法，提起非常上訴，本院判決如下：
    主  文
上訴駁回。
    理  由
非常上訴理由稱：「一、按判決不適用法則或適用不當者，為違
背法令，刑事訴訟法第三百七十八條定有明文。又毒品危害防制
條例第十七條第一項規定『犯第四條至第八條、第十條或第十一
條之罪，供出毒品來源，因而查獲其他正犯或共犯者，減輕或免
除其刑。』而事實審法院對被告有無『供出毒品來源，因而查獲
其他正犯或共犯』之事實，應否適用毒品危害防制條例第十七條
第一項規定，屬法院認定事實與適用法律之基礎，自應依職權調
查。另所謂『供出毒品來源，因而破獲者』，係指被告供出毒品
來源之有關資料，諸如前手之姓名、年籍、住居所、或其他足資
辨別之特徵等，使調查或偵查犯罪之公務員因而對之發動調查或
偵查並破獲者而言（最高法院九十七年度台上字第一四七五號判
決參照。）二、查被告邱一傑就本件所販賣及轉讓毒品安非他命
之毒品來源，於苗栗縣警察局刑警大隊九十九年七月十三日警詢
時即已供稱：『（問：你販賣毒品來源為何？）我是向綽號阿草
購買毒品。』『（問：阿草真實年籍為何？）綽號阿草本名叫彭
國雄住在嘉盛附近，阿草是彭國峰的哥哥。』『【問：現警方提
示彭國雄（男、五十九年二月十五日生，身分證字號：Ｚ000
000000，住苗栗縣苗栗市福安里二十四鄰鴻福一百十號）
的照片供你指認是否為綽號阿草之男子？】經我當場指認無誤。
』『（問：你是如何向綽號阿草購買毒品？）我是打綽號阿草所
有之呼叫器，0000000000代碼五五七，經由電話秘書
轉接後，綽號阿草再回電話給我。』並於九十九年七月十三日檢
察官訊問時供稱安非他命是向綽號阿草之男子購買的在卷（參見
苗栗縣警察局刑警大隊九十九年七月十三日調查筆錄及台灣苗栗
地方法院檢察署九十九年度偵字第三八四七號偵查卷宗所附九十
九年七月十三日檢察官訊問筆錄）。嗣該名綽號阿草本名為彭國
雄之男子亦因此而遭查獲，經台灣苗栗地方法院檢察署以九十九
年度偵字第六四一四號提起公訴以及一００年度偵字第二三八七
號、偵緝字第一一四號追加起訴，亦有各該起訴書及追加起訴書
足憑。上開追加起訴書就彭國雄被訴之犯罪事實亦載有：『彭國
雄於九十九年間，以其所申租之0000000000電話秘書
（代碼五五七號）接受邱一傑所發出欲購買第二級毒品安非他命
之訊息…』。是被告邱一傑既已供出毒品來源之有關資料，諸如
前手之姓名彭國雄及其他足資辨別之特徵等，使偵查機關據以查
獲並起訴彭國雄（現由台灣苗栗地方法院以一００年度訴字第四
三三號審理中），即應依毒品危害防制條例第十七條第一項規定
減輕其刑。本件原判決判處被告邱一傑毒品危害防制條例第四條
第二項等罪名，僅就被告偵查及審判中均自白部份依毒品危害防
制條例第十七條第二項規定減輕其刑，就被告邱一傑供出毒品來
源因而查獲並起訴彭國雄乙節，未依職權查明，亦未依毒品危害
防制條例第十七條第一項規定減輕其刑，顯有不適用法則及應調
查之證據未予調查之違法。案經確定且對被告不利，爰依刑事訴
訟法第四百四十一條、第四百四十三條提起非常上訴，以資糾正
及救濟。」等語。
本院按：非常上訴應以原判決所確認之事實為基礎，以審查其適
用法律有無違背法令。又依法應於審判期日調查之證據，而未予
調查，致適用法令違誤，而顯然於判決有影響者，該項確定判決
，即屬判決違背法令，應有刑事訴訟法第四百四十七條第一項第
一款規定之適用，固經司法院釋字第一八一號著有解釋。惟所謂
依法應於審判期日調查之證據，係指事實審訴訟程序中已存在之
證據，在客觀上為法院認定事實及適用法律之基礎者而言，倘當
時不存在之證據，而為原審所不及調查或無從調查者，即非屬上
開應調查證據之範圍。況非常上訴審如認非常上訴為有理由，依
法應撤銷原確定判決另行改判時，僅係替代原審依其裁判當時所
應適用之法律而為裁判，使違法判決成為合法而已，不能自行依
據判決確定後始行發生之新事實或新證據，重新認定事實而為裁
判。從而在非常上訴程序中，不得依憑原審判決以後始成立之新
事實或新證據，資為非常上訴之理由。又毒品危害防制條例第十
七條第一項規定所稱「供出毒品來源，因而查獲其他正犯或共犯
者」，係指犯罪行為人供出毒品來源之對向性正犯，或與其具有
共同正犯、共犯（教唆犯、幫助犯）關係之毒品由來之人的相關
資料，諸如其前手或共同正犯、共犯之姓名、年齡、住居所或其
他足資辨別之特徵等項，使調查或偵查犯罪之公務員得據以對之
發動調查或偵查程序，並因此而確實查獲其人、其犯行者，始足
該當。依原確定判決卷證資料所載，被告邱一傑就本件所販賣及
轉讓毒品安非他命之毒品來源，雖於民國九十九年七月十三日警
詢時供稱：「（問：你販賣毒品來源為何？）我是向綽號阿草購
買毒品。」「（問：阿草真實年籍為何？）綽號阿草本名叫彭國
雄住在嘉盛附近，阿草是彭國峰的哥哥。」「【問：現警方提示
彭國雄（男、五十九年二月十五日生，身分證字號：Ｚ0000
00000，住苗栗縣苗栗市福安里二十四鄰鴻福一百十號）的
照片供你指認是否為綽號阿草之男子？】經我當場指認無誤。」
「（問：你是如何向綽號阿草購買毒品？）我是打綽號阿草所有
之呼叫器，0000000000代碼五五七，經由電話秘書轉
接後，綽號阿草再回電話給我。」並於同年月十三日偵查中供稱
安非他命是向綽號阿草之男子購買的在卷（參見原審卷附九十九
年度偵字第三八四八號偵查卷第二十一頁警詢筆錄及同年度偵字
第三八四七號卷第八頁背面偵訊筆錄）。惟並無因被告之供出，
使調查或偵查犯罪之公務員據以對綽號「阿草」之彭國雄發動調
查或偵查程序，並因此而確實查獲彭國雄及其販毒之證據在卷，
原確定判決依其確認之事實及卷存之證據，未依毒品危害防制條
例第十七條第一項規定減刑，適用法律並無違誤。非常上訴意旨
雖以：「嗣該名綽號阿草本名為彭國雄之男子亦因此而遭查獲，
經台灣苗栗地方法院檢察署以九十九年度偵字第六四一四號提起
公訴以及一００年度偵字第二三八七號、偵緝字第一一四號追加
起訴，亦有各該起訴書及追加起訴書足憑。上開追加起訴書就彭
國雄被訴之犯罪事實亦載有：『彭國雄於九十九年間，以其所申
租之0000000000電話秘書（代碼五五七號）接受邱一
傑所發出欲購買第二級毒品安非他命之訊息…』。是被告邱一傑
既已供出毒品來源之有關資料，諸如前手之姓名彭國雄及其他足
資辨別之特徵等，使偵查機關據以查獲並起訴彭國雄（現由台灣
苗栗地方法院以一００年度訴字第四三三號審理中），即應依毒
品危害防制條例第十七條第一項規定減輕其刑。」等語，惟非常
上訴意旨對於依何卷存資料足認在原確定判決前，已因被告之供
述而確實查獲彭國雄及其販毒犯行，均未說明，況依被告於原審
九十九年十一月十日判決後所提刑事上訴理由狀理由二(二)所載：
「…嗣彭國雄在原審判決後之九十九年十一月二十四日為警所查
獲，經苗栗縣警察局頭份分局於九十九年十一月二十四日以０九
九苗份刑字第０九九００二一四四一號及0000000000
號刑事案件，移送台灣苗栗地方法院檢察署偵辦。」（見卷附台
灣高等法院台中分院一００年度上訴字第七一號卷第九頁，嗣被
告當庭撤回上訴確定），此查獲彭國雄販毒一節為原審於「九十
九年十一月十日」判決以後始發生之新事實、新證據，乃原審裁
判時不存在之資料，自不及調查且無從調查，即非屬刑事訴訟法
第三百七十九條第十款所規定應調查證據之範圍。本件非常上訴
，依憑原審判決以後始成立之新事實、新證據，據以指摘原確定
判決未就當時「不存在之事實及證據」為調查，顯有不適用法則
及應調查之證據未予調查之違法，並無理由，應予駁回。
據上論結，應依刑事訴訟法第四百四十六條，判決如主文。
中    華    民    國  一○○  年   十一   月    十    日
                      最高法院刑事第七庭
                          審判長法官  石  木  欽  
                                法官  洪  佳  濱  
                                法官  段  景  榕  
                                法官  周  煙  平  
                                法官  洪  兆  隆  
本件正本證明與原本無異
                                      書  記  官  
中    華    民    國  一○○  年   十一   月   十七   日
                                                      Ｅ